【裁判字號】    99,交易,153
【裁判日期】    991117
【裁判案由】    過失重傷害
【裁判全文】
臺灣屏東地方法院刑事判決             99年度交易字第153號
公  訴  人  臺灣屏東地方法院檢察署檢察官
被      告  丙○○
上列被告因過失致重傷害案件，經檢察官提起公訴（99年度偵字
第6687號），被告於本院準備程序中就被訴事實為有罪之陳述，
經本院告知簡式程序之旨，並聽取被告及檢察官之意見後，合議
庭裁定由受命法官獨任進行簡式審判程序，判決如下：
    主  文
丙○○犯過失傷害致人重傷罪，處有期徒刑參月，如易科罰金，
以新臺幣壹仟元折算壹日，緩刑貳年。
    事  實
一、丙○○考領有小型車普通駕駛執照，於民國99年1 月29日下
    午15時許，駕駛車牌號碼YS-6406 號自用小客車，沿屏東縣
    里港鄉里○路由南往北方向行駛。於同日15時58分許，途經
    屏東縣里港鄉里○路387 號前（為閃光黃燈號誌）與產業道
    路（為閃光紅燈號誌）之交岔路口時，原應注意行駛至交岔
    路口，其行進應遵守燈光號誌之指示，而號誌為閃光黃燈時
    ，車輛應減速接近，注意安全，小心通過，且應注意注意車
    前狀況，隨時採取必要之安全措施，而依當時情形，天氣晴
    朗，視距良好又無障礙物，無不能注意之情事，竟疏於注意
    ，未減速注意車前狀況即貿然通過該交岔路口。適有乙○○
    騎乘車牌號碼IWJ-388 號重型機車，沿屏東縣里港鄉○○道
    路由西往東方向行駛，亦應注意號誌為閃光紅燈時，車輛應
    減速接近，先停止於交岔路口，讓幹道車優先通行後，認為
    安全時，方得續行，而依當時情形，又無不能注意之情事，
    竟疏於注意，未讓幹道車先行即貿然進入該交岔路口，由於
    雙方有上述之疏失，致丙○○駕駛之前開自用小客車不慎與
    乙○○騎乘之機車發生擦撞，乙○○因之人車倒地而受有大
    腦出血、肋骨骨折、右股骨骨折等傷害，經送醫急救後，於
    99 年3月17日出院時昏迷指數為12分，意識不清醒，行動不
    便，日常生活需人照料而於身體有重大難治之重傷害。丙○○於肇事後，在未有偵查犯罪職權之機關或公務員發現前，
    主動向警方報案，並向前來現場處理之警員坦承其為肇事人
    ，而自首接受裁判。
二、案經乙○○之女甲○○（已由臺灣屏東地方法院檢察署檢察
    官指定為代行告訴人）訴由屏東縣政府警察局里港分局移送
    臺灣屏東地方法院檢察署檢察官偵查起訴。
    理  由
一、本件被告丙○○所犯係死刑、無期徒刑、最輕本刑為3 年以
    上有期徒刑以外之罪，亦非高等法院管轄之第一審案件，而
    被告於本院行準備程序中就被訴事實為有罪之陳述，經告知
    被告簡式審判程序之旨並聽取當事人意見後，本院依刑事訴
    訟法第273 條之1 第1 項規定，裁定由進行簡式審判程序，
    合先敘明。
二、上開事實，業據被告於警詢、偵查及本院審理中均坦承犯行
    ，並經證人即代行告訴人甲○○於警詢及偵查中證述甚詳，
    復有屏東縣政府警察局道路交通事故現場圖、道路交通事故
    調查報告表(一)(二)、屏東縣政府警察局交通隊里港小隊交通事
    故肇事人自首情形紀錄表、屏東縣政府警察局道路交通事故
    初步析研判表、屏東縣政府警察局指揮中心受理110 報案紀
    錄表、財團法人屏東基督教醫院((下稱屏基醫院)99 年4 月
    29日乙診字第i00000000 號診斷證明書各1 紙、車損照片8
    張、永康護理之家於99年6 月3 日所出具入住證明書1 紙、
    屏基醫院99年8 月31日(99)屏基醫字第9908034 號函暨所檢
    附病例摘要影本1 份、中華民國身心障礙手冊及臺灣省高屏
    澎區車輛行車事故鑑定委員會99年9 月3 日高屏澎鑑字第09
    96002799號函暨所檢附之高屏澎區990686案鑑定意見書各1
    紙（見警卷第9 至12、14、15、15-1、18、19、21至25、偵
    卷第14至81、83、84、87頁）在卷可稽，均足認被告之任意
    性自白與事實相符，本案事證明確，被告犯行堪以認定。
三、按刑法第10條第4 項第6 款所謂其他於身體或健康有重大不
    治或難治之傷害，係指除去同項第1 款至第5 款之傷害，而
    於身體或健康傷害重大，且不能治療或難於治療者而言，且
    其傷害，並不以須達於毀敗程度為必要（最高法院88年度臺
    上字第6555號決判要旨參照）。準此，本件被害人乙○○既
    因本件車禍受有大腦出血、肋骨骨折、右股股骨等傷害，經
    送屏基醫院急救診治後，於99年3 月17日出院時昏迷指數為
    12 分 ，目前意識尚未清醒、行動不便、無自我照顧能力、
    日常生活需全天由他人照料及吞嚥功能弱採鼻胃管進食之狀
    態，有前揭永康護理之家入住證明書、屏基醫院函文及診斷
    證明書等可資佐證，是被害人乙○○所受傷害，參照上開最
    高法院判決要旨所示，應認其此部分傷害已達刑法第10條第
    4 項第6 款所定「其他於身體或健康，有重大不治或難治之
    傷害」之重傷害程度。是核被告所為，係犯刑法第284 條第
    1 項後段之過失傷害致人重傷罪。又被告於本案車禍發生後
    ，在前述犯行未為有偵查犯罪職權之機關或公務員知悉前，
    當場主動向前來現場處理之員警承認其為肇事者而接受裁判
    等情，有屏東縣政府警察局交通隊里港小隊交通事故肇事人
    自首情形紀錄表1 紙（見警卷第15-1頁）附卷可參，核被告
    所為，符合自首要件之規定，應依刑法第62條前段之規定，
    減輕其刑。爰審酌被告因駕車疏忽而肇事，致被害人乙○○
    受傷後而呈意識不清狀態之難治重傷害，造成之損害顯然相
    當巨大，惟被害人乙○○就本件車禍之發生亦有過失，此亦
    有前開行車事故鑑定意見書在卷可佐，並念及被告於犯罪後
    尚知坦承犯行，犯後態度良好，並已與被害人乙○○之家屬
    即代行告訴人甲○○達成和解，有本院調解筆錄（見本院卷
    第13-1、13-2頁）附卷可稽，並衡及其品行、智識、被告過
    失態樣等一切情狀，量處如主文所示之刑，並諭知易科罰金
    之標準，以示儆懲。又被告並無前科，素行良好，有臺灣高
    等法院被告前案紀錄1 份在卷可參，且其就與代行告訴人甲○○達成和解之金額已全數給付完畢，業據被告及代行告訴
    人甲○○陳明在卷（見本院卷第29頁背面），本院綜合上情
    ，認被告經此次偵審程序及刑之宣告後，應知警惕而無再犯
    之虞，爰依刑法第74條第1 第1 款之規定，宣告緩刑2 年，
    以啟自新。
四、末按刑事訴訟法第238 條得撤回告訴之人，以有告訴權並實
    行告訴之人為限，代行告訴人並不包括在內，業據司法院院
    解字第3658號著有解釋可參。本件被告丙○○犯過失致重傷
    害案件，因被害人乙○○於本件車禍後意識不清，未據提起
    告訴，嗣由檢察官指定乙○○之女甲○○代行告訴（見偵卷
    第11頁），而代行告訴人甲○○於本件第一審辯論終結前雖
    具狀聲請撤回本件對被告丙○○之告訴，有代行告訴人甲○○提出之聲請撤回告訴狀（見本院卷第14頁）在卷可憑，惟
    揆前開意旨，因其係代行告訴之人，並無權撤回告訴，故不
    生其撤回告訴之效力，是本院仍得依法為實體上論罪科刑之
    判決，附此敘明。
據上論斷，應依刑事訴訟法第273 條之1 第1 項、第284 條之1
、第299 條第1 項前段、刑法第284 條第1 項後段、第62條前段
、第41條第1 項前段、第74條第1 項第1 款，刑法施行法第1 條
之1，判決如主文。
本案經檢察官鍾佩真到庭執行職務。
中    華    民    國    99    年    11    月    17    日
                 刑事第二庭    法  官  許瑜容
以上正本證明與原本無異。
如不服本判決應於收受判決後10日內向本院提出上訴書狀，並
應敘述具體理由；其未敘述上訴理由者，應於上訴期間屆滿後
20日內向本院補提理由書（均須按他造當事人之人數附繕本）
「切勿逕送上級法院」。
中    華    民    國    99    年    11    月    17    日
                               書記官  龔惠婷
附錄本案論罪科刑法條文：
中華民國刑法第284條第1項
因過失傷害人者，處6 月以下有期徒刑、拘役或5 百元以下罰金
，致重傷者，處1 年以下有期徒刑、拘役或5 百元以下罰金。

司法院資訊處製作；財團法人民間司法改革基金會備份。
